臺灣高等法院刑事判決　　　　　　　　 96年度上訴字第240號
上　訴　人　台灣桃園地方法院檢察署檢察官
被　　　告　甲○○
選任辯護人　郭承昌律師
上列上訴人因被告違反毒品危害防制條例等案件，不服臺灣桃園
地方法院95年度訴字第2005號，中華民國95年11月28日第一審判
決（起訴案號：臺灣桃園地方法院檢察署95年度偵字第13064 號
），提起上訴，本院判決如下：
    主  文
原判決撤銷。
甲○○使犯人隱避，處有期徒刑陸月，減為有期徒刑月，如易
科罰金，以銀元佰元即新臺幣玖佰元折算壹日。
    事  實
一、甲○○與任芳儀（另案通緝中）係朋友關係，於民國（下同
    ）95年4月21日任芳儀搭乘長榮航空公司BR087號班機前往法
    國後，即在歐洲某處，以不明方式取得我國毒品危害防制條
    例第2條第2項第3 款所列管之第三級毒品，亦屬行政院依懲
    治走私條例第2條第4項規定公告之「管制物品項目及其數額
    」甲項第4 款所列管制進出口之物品愷他命（Ketamine，俗
    稱K他命），並在同年4 月26日以「MISS MAGGIE REN」之名
    ，委託其在出國前，透過友人葉昭佑所覓不知情之世貿運通
    公司業務員陳威志所尋得之不知情比利時（BELGIUM）DENY
    CARGO 航空貨運公司，將分裝13箱，每箱共12罐塑膠瓶（總
    共156 瓶），每罐塑膠瓶內均裝有白色細晶體狀愷他命（驗
    前總純質淨重約109777.85 公克）之紙箱，佯充食品貨物，
    以航空運送方式運輸進入我國之後，任芳儀於同年月29日即
    搭乘長榮航空公司BR088 號班機返台，上開13箱愷他命則在
    轉由美商聯邦快遞股份有限公司貨機經由比利時布魯塞爾機
    場、法國戴高樂機場等地後，於95年5月2日運抵菲律賓之蘇
    比克灣機場集散地，因作業疏失，以致在同年5月3日清晨5
    時許僅有3 箱裝有愷他命共36瓶之紙箱，經由美商聯邦快遞
    公司編號FX014 號貨機先行運輸抵臺。此時，受任芳儀委託
    之貨運業務員陳威志獲知該托運貨物遺失後，即在同年5月3
    日以電話告知任芳儀，而任芳儀於同年月4日某時得知該3箱
    貨物已遭財政部臺北關稅局海關人員欄檢查知為第三級毒品
    愷他命並業已查扣後，為避免計畫曝光，乃找甲○○陪同至
    陳威志位在臺北市○○○路之上班地點樓下見面後，任芳儀
    即駕駛車輛搭載甲○○、陳威志前往臺北縣新店市某咖啡店
    ，途中任芳儀先將1張載有「JANO SHYQN C INTERNATIONAL
    CO.LTD NO.46, LANE118,CIAO JHONGIND ST, BANCIAO CITY
    ,TAIPEI COUNTY 220,TAIWAN（ROC）0000 -000-000」字樣
    之便條紙交予甲○○，並在到達該咖啡店門口排隊等待座位
    時，告知甲○○此次委託陳威志代為運送之貨物為第三級毒
    品愷他命，要求甲○○告知陳威志，如果查緝人員問他，就
    說貨物是前揭紙條上之陳先生所托運等語，甲○○明知任芳
    儀係涉有運輸第三級毒品罪嫌之犯人，竟仍應允，並先行下
    車至臺北縣三重市○○街洗車廠取回自己先前送洗車輛開回
    臺北縣泰山鄉家中停放後，於同日下午3 時許，在臺北縣泰
    山鄉○○路附近再度搭任芳儀所駕駛之車輛，並在任芳儀將
    車輛停靠在楓江路與新五路口的家具店門口時，甲○○即向
    陳威志稱任芳儀所委託運送之貨物實際上為第三級毒品愷他
    命，並將前揭紙條交予陳威志，囑咐陳威志在檢警人員追查
    時，要說是紙條上的陳先生所托運，不要說是任芳儀所委託
    ，以此方式使犯人任芳儀隱避，而陳威志為求自保，亦虛與
    委蛇與渠等成立合意，答應甲○○願照如上說法來掩飾。另
    於95年5月6日下午18時許，其餘10箱裝有第三級毒品愷他命
    之紙箱，亦經美商聯邦快遞公司編號FX016 貨機運抵我國機
    場，經財政部台北關稅局海關人員查驗，確認亦屬第三級毒
    品愷他命並加以查扣。嗣經行政院海岸巡防署北部地區巡防
    局桃園機動查緝隊循線查悉上情。
二、案經行政院海岸巡防署北部地區巡防局桃園機動查緝隊報請
    臺灣桃園地方法院檢察署檢察官偵查起訴。
    理  由
壹、証據能力方面：
一、按「被告以外之人於審判外之言詞或書面陳述，除法律有規
    定者外，不得作為證據」，刑事訴訟法第159條第1項定有明
    文，此即學理上所稱「傳聞證據排除法則」。而依上開法律
    規定，傳聞證據原則上固無證據能力，但如法律別有規定者
    ，即例外認有證據能力。又被告以外之人於審判外之陳述，
    雖不符同法第159條之1至第159條之4之規定，但經當事人於
    審判程序同意作為證據，法院審酌該言詞陳述或書面陳述作
    成時之情況，認為適當者，亦得為證據。當事人、代理人或
    辯護人於法院調查證據時，知有第159條第1項不得為證據之
    情形，而未於言詞辯論終結前聲明異議者，視為有前項之同
    意，此則據同法第159條之5規定甚明。經查，本判決後開所
    引用之各該被告以外之人於審判外之陳述，皆屬傳聞證據，
    惟被告及其辯護人、公訴檢察官雖知上開證據資料為傳聞證
    據，但於本院準備程序及審判期日中則均表示無意見而不予
    爭執，且迄至言詞辯論終結前亦未再聲明異議，本院審酌上
    開證據資料製作時之情況，尚查無違法不當及證明力明顯過
    低之瑕疵，亦認為以之作為證據應屬適當，故揆諸前開法律
    規定與說明，爰逕依刑事訴訟法第159條之5之規定，認前揭
    證據資料均例外有證據能力。
二、證人陳威志、葉昭佑、陸治華、洪惠雲、黃大耀、沈佑儒、
    沈啟祥、袁汾、任祖宏、任雅琳、朱興華、宋宛龍、陳柏均
    於檢察官偵查時，經檢察官告以具結義務及偽證罪之處罰後
    ，命證人朗讀結文後具結，於明確理解偽證罪之處罰規定後
    ，仍為證述，並以具結擔保其陳述之真實可信，因檢察官代
    表國家職司追訴犯罪，就審判程序之訴訟構造言，檢察官係
    屬與被告相對立之當事人一方，偵查中對被告以外之人所為
    之偵查筆錄，性質上均屬傳聞證據。然而現階段刑事訴訟法
    規定檢察官代表國家偵查犯罪、實施公訴，必須對於被告之
    犯罪事實負舉證之責，並賦予檢察官傳喚或拘提被告等強制
    處分權，依法亦有訊問被告及證人之權，證人且須具結。此
    外尚負有客觀性義務，對被告有利情形，亦應予注意，而實
    務運作時，偵查中檢察官向被告以外之人所取得之陳述，原
    則上均能遵守法律規定，不致違法取供，其可信性極高，為
    兼顧理論與實務，乃於修正刑事訴訟法時，增列第一百五十
    九條之一第二項，明定被告以外之人於偵查中向檢察官所為
    陳述，除顯有不可信之情況者外，得為證據。查本件被告及
    辯護人未就前開證人於檢察官偵訊時有何不正方法取供之情
    況提出任何抗辯，自無顯不可信之情形，自得作為本件之證
    據。
貳、實體部分：
一、前揭犯罪事實，業據被告甲○○於原審審理時供承不諱，核
    與證人陳威志於警詢、偵查時證述之情節相符（見95年度偵
    字第13064 號卷一第28頁至第31頁、第37頁至第39頁、卷二
    第177頁至第180頁、第317頁至第320頁），並有貨物承攬之
    主提單、分提單、搜索扣押筆錄、扣押物品目錄表、臺北關
    稅局扣押貨物收據、內政部刑事警察局鑑定書、被告甲○○
    與任芳儀、證人陳威志間就如何將托運人推給紙條上之陳先
    生間對話之錄音譯文、被告所交予證人陳威志之紙條影本（
    同上偵卷一第6 頁至第10頁、第37頁至第38頁、第39頁、第
    191頁、卷二第202頁）附卷可稽，堪認被告之自白與事實相
    符。本案事證明確，被告之犯行堪以認定，應依法論科。
二、新舊法比較：
    按被告行為後，刑法及刑法施行法業於94年2 月2 日經總統
    修正公布，並於95年7 月1 日施行，參酌最高法院95年5 月
    23日刑事庭第8 次會議決議意旨，新刑法第2 條第1 項之規
    定，係規範行為後法律變更所生新舊法律比較適用之準據法
    ，於新刑法施行後，應適用新刑法第2 條第1 項之規定，為
    「從舊從輕」之比較。另於比較時應就罪刑有關之共犯、未
    遂犯、想像競合犯、牽連犯、連續犯、結合犯，以及累犯加
    重、自首減輕暨其他法定加減原因（如身分加減）與加減例
    等一切情形，本於統一性及整體性原則，綜其全部罪刑之結
    果而為比較。準此而論，本案涉及法律變更之部分如下：
  (一)修正後刑法第33條第5 款規定：「罰金：新臺幣1,000 元以
    上，以百元計算之。」，而施行法第1 條之1 第1 項規定「
    中華民國94年1 月7 日刑法修正施行後，刑法分則編所定罰
    金之貨幣單位折算為新台幣。」第2 項規定「94年1 月7 日
    刑法修正時，刑法分則編未修正之條文定有罰金者，自94年
    1 月7 日刑法修正施行後，就其所定數額提高為30倍。但72
    年6 月26日至94年1 月7 日新增或修正之條文，就其所定數
    額提高為3 倍」，是被告行為後，刑法分則編定有罰金刑者
    ，無較有利於被告。
  (二)修正後刑法第41條第1 項規定，易科罰金以新台幣1,000 元
    、2,000 元、3,000 元折算1 日，經比較修正前之刑法第41
    條第1 項及修正前罰金罰鍰提高標準條例第2 條規定（按罰
    金罰鍰提高標準條例第2 條業於95年4 月28日修正公布刪除
    ，並自同年7 月1 日施行），以修正前刑法第41條第1 項及
    修正前罰金罰鍰提高標準條例第2 條規定較有利於被告。
  (三)故參酌上揭最高法院刑事庭會議決議意旨，本院綜合本件全
    部罪刑比較之結果，認以修正前刑法較有利於被告，故本案
    應一體適用修正前刑法，合先敘明。
三、核被告所為，係犯刑法第164條第1項之使犯人隱避罪。原審
    詳為審認，予以論科，固非無見，惟中華民國96年罪犯減刑
    條例已於96年7 月16日施行，被告所犯上開之罪，犯罪時間
    均在96年4 月24日以前，悉合於減刑條例，原審未及審酌上
    開條例之施行予以減刑，尚有未當，檢察官上訴以被告另涉
    有幫助運輸第三級毒品罪，指摘原判決不當，雖無理由（詳
    如後述），惟原判決既有如前可議之處，自應由本院予以撤
    銷改判。爰審酌被告使犯人任芳儀隱避，影響檢警偵查犯罪
    之效率及正確性、惟係因為任芳儀之好友，乃應其要求始有
    犯行、犯後坦承犯罪態度尚稱良好、併其品性、生活狀況、
    智識程度、犯罪所生之損害等一切情狀，量處如主文第二項
    所示之刑，並依中華民國96年罪犯減刑條例第2條第1項第3
    款之規定，將原宣告之刑期減為二分之一，即減為有期徒刑
    月，並依修正前之刑法第41條第1 項規定諭知易科罰金之
    折算標準，以資懲儆。
、不另為無罪之諭知部分：
一、公訴意旨另略以：被告甲○○曾任職在臺北市之楓蓮旅行社
    ，且與任芳儀為好友。緣任芳儀預定於95年4 月21日至29日
    與被告甲○○之男友薛正坤（業經台灣桃園地方法院檢察署
    檢察官為不起訴處分確定）前往法國洽談酒類買賣生意，被
    告甲○○明知任芳儀此行兼欲接洽運輸毒品之事，竟基於幫
    助之意思，於95年4 月17、18日間，向不知情之楓蓮施行社
    經理陸治華為任芳儀及薛正坤代訂95年4 月21日至29日之長
    榮航空公司往返法國巴黎之機票，並於同年4月21日下午1時
    30分許，親自至楓蓮旅行社向陸治華支付新台幣76,000元並
    取得機票交予任芳儀與薛正坤2 人使用。而任芳儀出國後，
    即在歐洲某處，以不明方式取得我國毒品危害防制條例第2
    條第2項第3款規定所列管之第三級毒品，亦屬行政院依懲治
    走私條例第2條第4項規定公告之「管制物品項目及其數額」
    甲項第4款所列管制進出口之物品愷他命（Ketamine，俗稱K
    他命），並在同年4月26日以MISS MAGGIE REN之名，委託其
    在出國前，透過友人葉昭佑所覓不知情之世貿運通公司業務
    員陳威志所尋得不知情之比利時（BELGIUM）DENY CARGO 航
    空貨運公司，將分裝成13箱，每箱共12罐塑膠瓶（總共156
    瓶），每罐塑膠瓶內均裝有白色細晶體狀愷他命（驗前總純
    質淨重約109777.85 公克）之紙箱，佯充食品貨物，以航空
    運送方式運輸進入我國，事畢，任芳儀如期於同年4 月29日
    返臺。而上揭13箱愷他命，則在轉由美商聯邦快遞股份有限
    公司貨機經由比利時布魯塞爾機場、法國戴高樂機場等地後
    ，於95年5月2日運抵菲律賓之蘇比克灣機場集散地，因作業
    疏失，以致在95年5月3日清晨5時許僅有3箱裝有愷他命共36
    瓶之紙箱，經由美商聯邦快遞公司編號FX014 號貨機先行運
    輸抵臺。此際，任芳儀先前在台委託之不知情貨運業者陳威
    志獲知託運貨物遺失後，即在95年5月3日電話告知任芳儀告
    知上情，而任芳儀及其幕後共犯知悉後，即央求被告甲○○
    陪同任芳儀與陳威志碰面，幕後共犯亦言定將會現身與陳威
    志見面，共同討論如何追查其餘貨物之下落。翌（4）日上
    午10時許，被告甲○○與任芳儀、陳威志3 人，在陳威志位
    在臺北市○○○路上之工作地點樓下見面後，任芳儀駕車搭
    載被告甲○○、陳威志本欲前往某特定地點與幕後共犯會面
    ，但其人因故並未現身。待近中午時分，被告甲○○藉詞先
    在臺北縣三重市○○街某洗車場前下車，離開時尚與任芳儀
    、陳威志約定下午碰面之時間及地點，此際，任芳儀明知被
    告甲○○離開之目的，是將與熟識之幕後共犯會面，聽取其
    進一步之指示，然卻不向陳威志說明，致使陳威志始終以為
    被告甲○○及任芳儀口中之老闆會來與之會面。又當日下午
    3 時前某時點，被告甲○○已由幕後共犯告知貨物已被財政
    部台北關稅局海關人員攔檢查知為第三級毒品愷他命並加以
    查扣後，該幕後共犯為免全部計劃曝光，遂在不詳地、地交
    給被告甲○○1張載有「JANO SHY QNC INTERNATIONAL CO.
    LTD NO.46, LANE1 18,CIAOJHONGIND ST, BANCIAOCITY,
    TAIPEI COUNTY 220, TAIWAN（ROC）00 00-000-000 」字樣
    之便條紙，指示被告甲○○待會與任芳儀、陳威志2 人碰面
    時，要將此一便條紙交給陳威志，囑其日後若有人向其探尋
    、追查貨物來源時，可提出該張便條紙資為應付，並將責任
    推稱給紙張上所載之電話號碼持有人「陳先生」云云。甲○
    ○答應後，旋在同日下午3 時許，在台北縣泰山鄉○○路某
    便利超商前與任芳儀、陳威志2 人碰面。此時，被告甲○○
    明知幕後共犯所交付之便條紙以及前開遁詞，均是有助於讓
    尚未運輸進入我國國境之其餘10箱愷他命能夠順利入境，竟
    又基於先前幫助運輸毒品之犯思，在甫見面之初，即佯裝驚
    慌向陳威志告稱早先任芳儀所委託運送之貨物實際上為第三
    級毒品，且其中已運抵臺灣之3 箱愷他命業經查獲扣押，並
    將上開內容之便條紙交給陳威志，囑其除依照前揭說法來應
    付可能登門之查緝人員外，並應繼續追貨。而陳威志為求自
    保，亦虛與委蛇與渠等成立合意，答應照如上之說法來掩飾
    。95年5月6日下午18時許，其餘10箱裝有第三級毒品愷他命
    之紙箱，亦經美商聯邦快遞公司編號FX016 貨機運抵我國機
    場，經財政部台北關稅局海關人員查驗，確認又屬第三級毒
    品愷他命並加以查扣。嗣經行政院海岸巡防署北部地區巡防
    局桃園機動查緝隊循線查悉上情。綜上，財政部台北關稅局
    人員所查扣之此批第三級毒品愷他命總計有13箱共156瓶（
    驗前總純質淨重約10 9777.85公克），因認被告甲○○此部
    分亦涉犯有刑法第30條第1項、毒品危害防制條例第4條第3
    項幫助運輸第三級毒品、懲治走私條例第2條第1項私運管制
    物品罪之罪嫌云云。
二、檢察官上訴意旨略以：(一)有左列情形之一者，其判決當然違
    背法令: 依本法應於審判期日調查之證據而未予調查者，刑
    事訴訟法第379條第10款定有明文。公訴人業於民國95年11
    日10]0日具狀並於審判期日請求勘驗證人陳威志所提供之對
    話錄音光碟，以證明被告甲○○與共犯任芳儀共同指導證人
    陳威志如何因應警方追查托運貨物來源，不要提到共犯任芳
    儀，全部推給字條上之「陳先生」。在商談期間，被告甲○
    ○係基於主動之地住，稱:「我當時只是聽他們在講而已，
    大概知道一點點多少錢。（陳威志稱: 那貨找到了，怎麼辦
    ？）我覺得他們會要」，並在共犯任芳儀害怕因繼續追查遺
    失而尚未進入臺灣地區之第三級毒品愷他命10箱而暴露身份
    而言明：「他們要的話，他們自己去處理，我不管他們怎麼
    提貨報關了」後，還表示: 「對啊！你一樣是假裝不知情繼
    續追貨啊！」，要證人陳威志繼續追查托運貨物之下落並談
    論字條上之陳先生，住址為板橋長安路，顯見被告甲○○並
    非僅基於被動之地位，傳遞紙條給證人陳威志，況且警方為
    之錄音譯文，乃擇要記載，亦無法顯示出當時對話之情境，
    法院實有必要親自勘驗該對話錄音光碟，以親耳勘驗被告與
    共犯及證人問對話之語氣及內容，以查明真相，是原審對此
    重要之證物未予勘驗，顯屬應於審判期日調查之證據而未予
    調查，與法有悖。(二)依證人朱興榮於偵查中證述: 於95年5
    月3日只有進來3箱，69公斤，剩下的貨物，在蘇比克灣找到
    了，被視為無貨主物，當初要求清查倉儲，他們找到類似所
    敘述之外觀，經比對發現就是剩餘貨物，剩下的貨，在5 月
    6日抵達臺灣，一共l0箱，TRANSWORLD EXPRESS 有打電話查
    詢過貨物，是在海關通知我們之前，應該是3 日打的，使表
    示貨物仍未到齊等語，另證人陳威志於偵查中證述: 任芳儀
    要拿回扣，故與之接觸，並表示自己交付貨物，因此沒有資
    料證明誰交貨的，且只和甲○○接觸一次，就是她與任芳儀
    要其追貨的那次，甲○○告知係三級毒品，還問如果老闆要
    給封口費，要多少，任芳儀也知道貨物沒有全部到，因為有
    告訴任芳儀，後來貨物到了之後，陳先生有聯絡，其要陳先
    生來領，他說他在板橋，但電話顯示在國外等語，又甲○○
    於審理時稱：（審判長問你稱: 五月三日凌晨你與陳欣彤、
    任芳儀兩人在林森北路的錢櫃KTV 喝完酒，後來到台北薇閣
    住，陳欣彤在早上八點就離開，而你跟任芳儀睡到下午三點
    ，後來任芳儀要你陪她去大園並且由她開車載你到大園雲之
    海汽車旅館，後來到汽車旅館之後，任芳儀要你在裡面等，
    她剛離開，約十一點左右回來，為何你們五月三日要前往大
    園雲之海汽車旅館？）任芳儀說要去機場看貨，叫我在那邊
    等，她說要去看報關的貨，我不懂等語，堪認被告甲○○事
    前幫共犯任芳儀訂機票，於第一批貨物抵達臺灣時，陪同任
    芳儀至大園機場看貨，翌日旋陪同任芳儀去找證人陳威志追
    查貨物下落並將寄件人推給陳先生，倘被告係事後知情，單
    純轉交字條，豈會主動詢問陳威志如果老闆要給封口費，要
    多少？並在第2天（5日）即駕車載任芳儀至機場出國？在在
    與常情不符，況被告甲○○與任芳儀為求脫罪，衡情自無可
    能在與陳威志對話問，將實情全盤托出，必定多所隱瞞，以
    免暴露犯罪事跡，是綜觀該次對話之內容，被告甲○○係居
    於主導之地住，在上開10箱貨物尚未到達臺灣前，要求陳威
    志追查貨物，並表明「他們」要給封口費一節，故被告甲○
    ○確有幫助運輸上開10箱愷他命之貨物到達臺灣之犯行。(三)
    況從對話錄音一開始，均係被告甲○○主動在指導證人陳威
    志如何應對警方查緝貨物來源，共犯任芳儀為主嫌卻僅基於
    輔佐之角色，在旁幫腔，依對話錄音之內容、語氣可知，被
    告甲○○如不知悉運輸毒品之內情（貨物自何處轉運），何
    以明確告知「菲律賓警察」都已經到臺灣？並覺得他們應該
    會要（這批貨）？知道共犯任芳儀「出去玩都由他們付錢」
    ？在在顯示被告甲○○與幕後主導者有犯意聯絡，不然豈會
    反客為主要求證人陳威志在主嫌任芳儀放棄追貨後，繼續要
    求追查尚未進入臺灣之第三級毒品愷他命10箱？又幫助行為
    ，乃係為構成要件以外之行為，上開貨物確為任芳儀自比利
    時寄送，但因貨物運輸上之疏漏而遺有10箱愷他命未送達臺
    灣，衡情貨主亦須透過世貿航空貨運承攬公司追查貨物（下
    稱世貿公司），而無管道自行追查貨物，是以至少就上開10
    箱愷他命之部分，共犯任芳儀尚未完成運輸毒品既遂之犯行
    ，被告甲○○參與要求上開世貿公司之業務員陳威志追查上
    開10箱愷他命之下落，並告知「他們」可能會要該貨，堪認
    被告甲○○確有參與幫助運輸上開10箱愷他命之犯行，是以
    原審認事用法，違背常理，且有應調查之證據未予調查之違
    失，而認定被告幫助運輸毒品之部分無罪，其判決謬誤，至
    為明顯。本件原審判決，認事用法既有違誤，為此提起上訴
    ，求為撤銷原判決，另為適法之判決云云。
三、經查：
  (一)按犯罪事實應依證據認定之，無證據不得認定犯罪事實，刑
    事訴訟法第154 條第2 項定有明文，是犯罪事實之認定，應
    憑證據，如無相當之證據，或證據不足以證明，自不能以推
    測或擬制之方法，以為裁判之基礎。而認定不利被告之事實
    ，須依積極證據，苟積極證據不足為不利於被告事實之認定
    時，即應為有利於被告之認定，更不必有何有利之證據，最
    高法院30年度上字第816 號判例要旨參照。
  (二)本件公訴意旨認被告涉有刑法第30條第1 項、毒品危害防制
    條例第4 條第3 項幫助運輸第三級毒品、懲治走私條例第2
    條第1 項私運管制物品罪之犯行，無非以證人陸治華、葉昭
    佑、陳威志、沈佑儒、朱興隆之證述，並提出內政部警政署
    刑事警察局鑑定書、臺北關稅局扣押貨物收據及搜索筆錄、
    本署檢察官現場勘驗照片、勘驗筆錄、扣案貨物之運送主提
    單及分提單、被告甲○○所持用之0000000000號行動電話雙
    向通話譯文、被告甲○○與任芳儀、陳威志之對話錄音譯文
    及便條紙1 張為據。訊據被告甲○○堅決否認有何幫助運輸
    第三級毒品之行為。
  (三)然：
    (1)證人陸治華、葉昭佑、陳威志、沈佑儒、朱興隆之證述，
      僅可證明被告甲○○有替任芳儀向陸治華購買95年4月21
      日前往法國巴黎之來回機票、任芳儀如何透過葉昭佑找陳
      威志尋找貨運公司接洽安排貨物運送回台事宜及本案第三
      級毒品愷他命之查獲經過，然無從證明被告甲○○在代任
      芳儀訂購機票之始即知任芳儀係要出國運輸愷他命回台，
      也無以證明被告甲○○知道任芳儀尋找貨運公司托運貨物
      之種類。
    (2)次查，內政部警政署刑事警察局鑑定書、臺北關稅局扣押
      貨物收據及搜索筆錄、檢察官現場勘驗照片、勘驗筆錄、
      扣案貨物之運送主提單及分提單部分，僅足以證明本件確
      實在海關處查獲任芳儀委託陳威志所貸為尋找之貨運公司
      所運送回台之貨物為第三級毒品愷他命，惟無從證明被告
      甲○○有何幫助運輸或私運第三級毒品之犯行。
    (3)又，公訴人所提出之被告甲○○所持用0000000000號行動
      電話雙向通話譯文，其通話時間為95年5 月30日至6月1日
      ，已在任芳儀95年4 月21日出國安排運輸第三級愷他命入
      台之後，且由該監察譯文內容，並無從直接證明被告甲○
      ○有何幫助運輸第三級毒品之行為。
    (4)再者，依據被告甲○○與任芳儀、陳威志之對話錄音譯文
      所示，證人陳威志固表示「那我一樣是追貨啊」，被告甲
      ○○亦答稱「對呀，你一樣是假裝不知情追貨啊」（95年
      度偵字第13064 號卷第48頁），但細究該句對話錄音譯文
      前被告甲○○與任芳儀、陳威志三方之對話：「被告：你
      們現在『有在假裝』要追貨。」、「證人陳威志：對啊。
      」、「被告：還是要假裝追貨，反正從頭到尾就是扯到。
      」、「陳威志：就是，你有跟這個人聯絡過嗎？你有跟這
      個『陳先生』聯絡過？」、「被告：沒有，因為我根本就
      不知道，從頭到尾都不知道。」、「任潔儀：我不知道這
      個『陳先生』是不是我知道的那個『陳先生』」、「陳威
      志：那我再問一下，那個貨到底你們實際上到底還要不要
      ？」、「被告：其實應該沒辦法要，因為如果像他這樣子
      講的話，『菲律賓』警察都到台灣來了。」、「陳威志：
      有嗎？」、「被告：我覺得不可能要。一定會上新聞，對
      不對，這一定會上新聞。」等語（見本院96年3 月14日勘
      驗筆錄第5 頁）可知，被告甲○○當時要證人陳威志追貨
      之意思，應係為使犯人任芳儀隱避不被查獲之舉措，而要
      證人陳威志假裝不知情，如一般人貨物寄丟會追貨般，假
      裝繼續追貨，並無意促使證人陳威志積極追貨並協助「陳
      先生」、任芳儀等人取得託運之第三級毒品愷他命，甚明
      。況且被告於此無預警之狀況猶陳稱不知「陳先生」為何
      人，任芳儀反而答稱：是不是我知道的那個「陳先生」等
      語，益證，被告甲○○確未事先知情參與其事，自無從由
      被告甲○○此部分供述，認被告甲○○有幫助運輸之犯行
      。
    (5)至檢察官以被告甲○○與證人陳威志商談期間係基於主動
      之地位，並稱「我當時只是聽他在講而已，大概知道一點
      點多少錢。（陳威志稱：那貨找到了，怎麼辦？）我覺得
      他們會要」，並在共犯任芳儀害怕因繼續追查遺失而尚未
      進入台灣地區之第三級毒品愷他命10箱而暴露身份而言明
      ：「他們要的話，他們自己去處理，我不管他們怎麼提貨
      報關了」後，還表示: 「對啊！你一樣是假裝不知情繼續
      追貨啊! 」，要證人陳威志繼續追查托運貨物之下落並談
      論字條上之陳先生，住址為板橋長安路，顯見被告甲○○
      並非僅基於被動之地位云云，但經本院勘驗該被告與陳威
      志、任芳儀三方之錄音光碟，檢察官前述之對話前後文，
      實為「任芳儀：因為我們（後改稱他們）是十箱不見了，
      那如果說是十箱的東西不見的話」、「被告：不可能，十
      箱我不知道。『我根本就不知道那個價錢，我【剛剛】只
      是聽他們在講而已」、「任芳儀：這到底是？」、「被告
      ：大概，大概知道一點點多少錢。」、「被告：這什麼，
      怎麼那麼恐怖。」、「陳威志：我這樣問你，我不管他們
      講的是不是真的，就是菲律賓海巡都來這邊、來台灣查了
      ，今天『假設』沒有這件事情，可是貨也找到了，那怎麼
      辦？」、「被告：怎麼辦喔？陳：那你們還要不要？」、
      「被告：我覺得他們應該還會要吧。我現在就不知道他們
      到底。」、「陳威志：他們一樣會要，他們就會怕這個會
      「掰康」（台語意指穿幫）。」、「任芳儀：反正如果說
      貨到，如果他們要，就他們自己去處理，我不管他們提貨
      、報關什麼的，這都不要管他們，他們要就自己去拿。」
      、「被告：嗯嗯。反正就只跟他們說貨到了，這樣子。」
      、「陳威志：那我一樣去追貨。」、「被告：對啊，你一
      樣假裝不知情去追貨。」（見本院前勘驗筆錄第6頁），
      是依錄音之前後對話內容可知，檢察官上訴認被告「當時
      」已聽到他們在講，不無誤認被告於代案外人任芳儀代請
      訂機票時，即已知悉任芳儀將託運毒品返國之事，又「他
      們要的話，他們自己去處理，我不管他們怎麼提貨報關了
      」，此乃任芳儀之陳述並非被告所言，是依前對話內容，
      實無從認定被告於案外人們芳儀出發前對任芳儀日後有運
      輸毒品入境之情有所認識，且被告所言「對啊，你一樣假
      裝不知情去追貨。」係在證人陳威志以「假設」語氣下所
      為之詢問，被告則以推測真正貨主之想法而以不確定之語
      氣回答「我覺得他們應該還會要吧。我現在就不知道他們
      到底。」，並在證人陳威志再以肯定之語氣說「他們一樣
      會要」及案外人任芳儀插話說「反正如果說貨到，如果他
      們要，就他們自己去處理，我不管他們提貨、報關什麼的
      ，這都不要管他們，他們要就自己去拿。」後，證人陳威
      志問「那我一樣去追貨。」，被告才回稱「對啊，你一樣
      假裝不知情去追貨。」，顯見被告所言「追貨」並非真正
      欲促使該等託運之「第三級毒品愷他命」運回國內，其真
      意係在於請證人陳威志假裝不知情，按一般作業程序，以
      掩人耳目避免事情曝光危及案外人任芳儀，是檢察官上訴
      據此認被告乃基於主導之地位，有知悉託運為毒品並為幫
      助運輸之行為，似有誤會。
    (6)又被告前曾為證人薛正坤代訂機票之情事，業據證人陸治
      華於警詢中陳明，而被告本次證人薛正坤與案外人任芳儀
      一同前往巴黎，被告為二人代訂機票，於理並無何特異之
      處，實無從據此推論被告有何知情幫助運輸毒品之行為，
      再就檢察官上訴論及被告曾提及給證人陳威志「封口費」
      一節，然審諸當時被告與證人陳威志間之對話之前後文為
      「陳威志：你到底跟你們老闆熟不熟啊？他怎麼會作這種
      事.. 」、「被告：他不算是老闆。」、「任芳儀：他其
      實只算是介紹，對啊。」、「被告：她（註：應指任芳儀
      ）其實只是去講英文翻譯而已，她就自己一個在那邊住、
      玩這樣子，錢他們付，如果是我，我也會去。」、「被告
      ：好了，有啦，他們有講，就是看你要多少錢。」、「陳
　　　威志：看誰要多少錢，我要幹嘛，我拿這個錢，我關係撇
  　　不清了、我。」、「被告：不是，沒有撇不撇，就是這樣
　    子而已，因為就是謝謝你幫忙，他們的意思是這樣。」、
      「陳威志：我是幫她（註：可能指任芳儀）」、「被告：
      對啊，我知道，那他付這些錢，等於是幫她付給你。」（
      本院勘驗筆錄第7 頁），是所謂之「封口費」，係在使證
      人陳威志隱瞞任芳儀涉案之事，而非在促使證人陳威志追
      貨使託運之毒品順利進口，是被告前開言論，實亦無從推
      論被告有何幫忙運輸毒品之犯行。另檢察官上訴稱被告言
      「案外人任芳儀出去玩都是由他們付錢」，用以推論被告
      與幕後主導者有犯意連絡，但依被告與陳威志、任芳儀間
      之對話，被告係認任芳儀出國係在擔任翻譯，出去玩由他
      們付錢，並非稱任芳儀出國運輸毒品，出去玩由他們付錢
      ，而被告與證人陳威志對話當時，其即已知悉案外人託運
      之物為毒品，且依前述係為隱匿案外人任芳儀涉案之事曝
      光，與證人陳威志間有所對話，是案外人任芳儀勢必事先
      將對全部過程以及幕後主導者之想法一併告知被告，是被
      告提及「他們」即幕後主導者之事，並不足以認定被告於
      案外人任芳儀運輸毒品前，即與幕後主導者有何犯意連絡
      之情。
    (7)末查，查獲之紙條1 張，係被告甲○○交予證人陳威志要
      求渠依該紙條所示應付查緝人員，然此僅足證明被告甲○
      ○有犯使犯人隱避罪，尚難認定有公訴人所指之幫助運輸
      第三級毒品之犯行。此外，本院亦查無其他積極證據足資
      證明被告甲○○有公訴人所指稱之前揭犯行。
  (四)綜上，檢察官所舉之諸項證據，尚不足以推論被告有何幫助
    運輸第三級毒品之犯行，是被告此部分犯罪不能證明，惟公
    訴人認此部分分別與前揭有罪認定之犯行間有牽連犯之裁判
    上之一罪關係，爰不另為無罪之諭知，附此敘明。
據上論斷，應依刑事訴訟法第369條第1項前段、第364條、第299
條第1項前段、刑法第2條第1項前段、第164 條第1項、修正前第
41條第1項前段、罰金罰鍰提高標準條例第1條前段、修正前罰金
罰鍰提高標準條例第2 條，現行法規所定貨幣單位折算新臺幣條
例第2條，中華民國九十六年罪犯減刑條例第2條第1項第3款、第
7條、第9條，判決如主文。
本案經檢察官游明仁到庭執行職務。
中　　華　　民　　國　　96　　年　　7 　　月　　27　　日
       　　　　　 刑事第十五庭審判長法　官  吳昭瑩
                                    法　官  李正紀
                                    法　官  李釱任
以上正本證明與原本無異。
如不服本判決，應於收受送達後十日內向本院提出上訴書狀，其
未敘述上訴之理由者並得於提起上訴後十日內向本院補提理由書
（均須按他造當事人之人數附繕本）。
                                    書記官  洪秋帆
中　　華　　民　　國　　96　　年　　7 　　月　　30　　日
附錄：本案論罪科刑法條全文
刑法第164條
(藏匿人犯或使之隱避、頂替罪)
藏匿犯人或依法逮捕拘禁之脫逃人或使之隱避者，處 2 年以下有
期徒刑、拘役或 500 元以下罰金。
意圖犯前項之罪而頂替者，亦同。
